臺灣臺北地方法院民事判決　　　　　　　　　　　九十二年度重訴字第一八五二號
　　原　　　告　台北市醫師公會
　　法定代理人　甲○○
　　訴訟代理人　張迺良律師
　　複代理人　　李振華律師
　　被　　　告　乙○○
　　訴訟代理人　劉韋德律師
當事人間損害賠償事件，本院於民國九十三年八月二日言詞辯論終結，判決如下：
    主  文
原告之訴及假執行之聲請均駁回。
訴訟費用由原告負擔。
    事  實
壹、原告方面：
一、聲明：
（一）被告應給付原告新台幣（下同）六百七十三萬四千六百一十六元，及自起訴狀
      繕本送達翌日起至清償日止，按年息百分之五計算之利息。
（二）願供擔保請准宣告假執行。
二、陳述：
（一）被告為原告前任即第十二屆理事長，在擔任理事長期間，依法為被告法定代理
      人，對外代表被告。緣訴外人陳順治前為原告之總幹事，因擅權專斷且涉有偽
      造私文書罪嫌，原告遂於八十七年一月十五日第十一屆第十九次理事會通過改
      由李崇僖擔任總幹事，於八十七年六月四日蒙台北市政府社會局以北市社一字
      第8722771400號函同意核備在案，八十七年十一月二十六日第十一屆第四次理
      事會並追認通過，將陳順治調為一般會務人員並授權理事長視其表現決定其職
      稱，會後前任理事長邱孝震決定其職稱為專員。又陳順治涉嫌偽造文書，經台
      北地方法院檢察署八十七年十二月八日提起公訴，故原告於八十七年十二月二
      十三日起予以停職，詎陳順治罔顧上情，仍要求原告承認其總幹事身份並給付
      總幹事薪資，原告未允所請，陳順治遂於八十八年間向本院提起八十八年度北
      勞訴字第二號事件，請求原告給付薪資、獎金等。被告於八十八年五月十日接
      任理事長後，以法定代理人身分代表原告在上開訴訟中實施訴訟行為，本應於
      訴訟中善盡一切抗辯及舉證責任，以保障原告及全體會員權益，惟被告不僅對
      於陳順治請求不合理之處，毫未加以抗辯，更為使陳順治取得不法利益，故意
      侵害原告權利，於八十八年五月二十八日，竟當庭表示對原告（即陳順治）之
      請求無意見，希望請求判決，致上開法院據以認定原告已對陳順治之請求認諾
      ，而為原告敗訴判決，陳順治並據此聲請強制執行完畢。原告委任楊崇森律師
      提起台灣高等法院八十八年度勞上字第四十七號上訴事件後，被告於第二審訴
      訟程序中，又故意損害原告之利益，不盡抗辯之職責，對陳順治主張之事實，
      予以自認，致該法院又據此判決原告敗訴，上開判決因未上訴而告確定。
（二）陳順治又於九十年四月四日，基於同一事實，向本院提起九十年度勞訴字第六
      二號事件，請求原告應給付至九十年三月止之薪資，該法院徒以被告在八十八
      年度勞訴字第二號所為之自認為判決基礎，未慮及此係被告於訴訟中故意違背
      職務之自認，並非表示陳順治之請求有法律上之原因，竟判決原告敗訴，原告
      上訴後，被告不但未就陳順治請求不合理處，盡力為訴訟上之抗辯，竟又基於
      侵害原告權益之故意，明知其任期已經屆滿，並經改選第十三屆之理、監事完
      畢，卻不辦理移交，把持原告之關防不還，未經原告理事會或常務理事會之授
      權，擅自於九十一年十月九日具狀將上訴撤回，原告雖以被告之撤回係無權代
      理，向法院聲請繼續審判，惟經台灣高等法院九十年度勞上字第五○號、最高
      法院九十二年度台抗字第一四一號，認為被告以理事長身分，代表原告所為撤
      回上訴之意思表示，已生效力，而裁定駁回原告之抗告確定。
（三）被告上開行為，顯意圖為他人之不法利益，故意侵害原告權利，致生損害於原
      告，合計陸佰肆拾捌萬零貳佰壹拾元，被告應依民法第一百八十四條第一項
      前段規定，負損害賠償責任。
（四）被告於九十一年四月二十八日任期屆滿後，至九十一年十月十五日台北市政府
      社會局介入選出甲○○醫師為理事長為止，原告並無合法之理事長可代表原告
      對被告行使權利，故原告對被告之侵權行為請求權時效，應自九十一年十月十
      五日起算，又或自最高法院九十二年度台抗字第一四一號裁定送達日即九十二
      年四月十四日起算。原告之請求權並未罹於時效。
貳、被告方面：
一、聲明：如主文第一項所示，並願供擔保請准宣告免為假執行。
二、陳述：
（一）台灣高等法院八十八年度勞上字第四十七號、本院九十年度勞訴字第六二號民
      事判決基礎，是基於原告之第十一屆理事長邱孝震對陳順治之違法調職降薪，
      原告受敗訴判決，全與被告無關，被告並無認諾行為，縱有自認，亦限於與事
      實相符部分。
（二）又台北市政府社會局九十一年六月七日通知被告，處理會務移交外，不擅行處
      理會務，被告本不得再通過決議對陳順治案表示是否上訴，被告一時不察，對
      該案提起上訴後，為遵守社會局之公函，並尊重第十三屆理監事之職權，遂決
      定先將該案撤回，被告當時確實不知撤回之法律效果，並非出於侵害原告權益
      之故意。
（三）原告賠償陳順治，係基於法院合法判決，之後並與陳順治達成和解，故其所謂
      損失，並非肇因於被告撤回上訴。且認諾、自認、撤回上訴，為民事訴訟法允
      許之訴訟行為，並非不法行為。
（四）原告主張台灣高等法院八十八年度勞上字第四十七號民事判決，業於九十年六
      月十九日判決確定，原告斯時起已知損害及賠償義務，原告迄九十二年十月二
      十三日始提起本件訴訟，其請求權已罹於時效而消滅。
    理  由
一、原告主張：被告前任總幹事陳順治於八十八年間向本院提起八十八年度北勞訴字
    第二號事件，請求原告給付薪資、獎金等，被告於八十八年五月十日接任第十二
    屆理事長後，以法定代理人身分代表原告在上開訴訟中實施訴訟行為，本應於訴
    訟中善盡一切抗辯及舉證責任，以保障原告及全體會員權益，惟被告不僅對於陳
    順治請求不合理之處，毫未加以抗辯，更為使陳順治取得不法利益，故意侵害原
    告權利，於八十八年五月二十八日，竟當庭表示對原告（即陳順治）之請求無意
    見，希望請求判決，致上開法院據以認定原告已對陳順治之請求認諾，而為原告
    敗訴判決，陳順治並據此聲請強制執行完畢。原告委任楊崇森律師提起台灣高等
    法院八十八年度勞上字第四十七號上訴事件後，被告於第二審訴訟程序中，又故
    意損害原告之利益，不盡抗辯之職責，對陳順治主張之事實，予以自認，致該法
    院又據此判決原告敗訴，上開判決因未上訴而告確定。陳順治又於九十年四月四
    日，基於同一事實，向本院提起九十年度勞訴字第六二號事件，請求原告應給付
    至九十年三月止之薪資，該法院以被告在八十八年度勞訴字第二號所為之自認為
    判決基礎，判決原告敗訴，原告上訴後，被告不但未就陳順治請求不合理處，盡
    力為訴訟上之抗辯，竟又基於侵害原告權益之故意，明知其任期已經屆滿，並經
    改選第十三屆之理、監事完畢，卻不辦理移交，把持原告之關防不還，未經原告
    理事會或常務理事會之授權，擅自於九十一年十月九日具狀將上訴撤回，原告雖
    以被告之撤回係無權代理，向法院聲請繼續審判，惟經台灣高等法院九十年度勞
    上字第五○號、最高法院九十二年度台抗字第一四一號，認為被告以理事長身分
    ，代表原告所為撤回上訴之意思表示，已生效力，而裁定駁回原告之抗告確定。
    被告上開行為，顯意圖為他人之不法利益，故意侵害原告權利，致生損害於原告
    ，爰依民法第一百八十四條第一項前段規定，請求被告賠償原告所受損害，合計
    六百七十三萬四千六百一十六元，及自起訴狀繕本送達翌日起至清償日止，按年
    息百分之五計算之利息。
    被告則以：上開民事判決，是基於原告之第十一屆理事長邱孝震對陳順治之違法
    調職降薪，原告受敗訴判決，全與被告無關，被告並無認諾行為，縱有自認，亦
    限於與事實相符部分，被告為遵守社會局之公函，才撤回上訴，原告之請求權已
    罹於時效而消滅等語，資為抗辯。
二、原告主張：被告前任總幹事陳順治於八十八年間向本院提起八十八年度北勞訴字
    第二號事件，請求原告給付薪資、獎金等，被告於八十八年五月十日接任第十二
    屆理事長後，以法定代理人身分代表原告在上開訴訟中實施訴訟行為，上開法院
    認定原告對陳順治之請求認諾，而為原告敗訴判決，陳順治並據此聲請強制執行
    完畢，原告委任楊崇森律師提起台灣高等法院八十八年度勞上字第四十七號上訴
    事件後，該法院仍判決原告敗訴，並因未上訴而告確定，陳順治又於九十年四月
    四日，基於同一事實，向本院提起九十年度勞訴字第六二號事件，請求原告應給
    付至九十年三月止之薪資，該法院判決原告敗訴，原告上訴後，被告於九十一年
    十月九日具狀將上訴撤回之事實，被告對此亦不爭執，並有上開民事判決書影本
    在卷可稽，自堪信為真實。至原告主張被告於上開訴訟中，故意違背職務，侵害
    原告權益，擅自為認諾、自認及撤回上訴行為，致原告受敗訴判決，被告應負損
    害賠償責任等情，則為被告所否認。經查：
（一）原告主張被告於八十八年五月十日接任原告第十二屆理事長後，代表原告以法
      定代理人身分實施訴訟行為，就本院八十八年度北勞訴字第二號事件，於八十
      八年五月二十八日，當庭表示對原告（即陳順治）之請求無意見，希望請求判
      決，致上開法院據以認定原告已對陳順治之請求認諾，而為原告敗訴判決，原
      告委任楊崇森律師提起台灣高等法院八十八年度勞上字第四十七號上訴事件後
      ，被告於第二審訴訟程序中，又故意損害原告之利益，對陳順治主張之事實，
      予以自認，致該法院又據此判決原告敗訴等情，惟此為被告所否認。查本院八
      十八年度北勞訴字第二號民事判決，固以被告對陳順治主張不爭執，並表示認
      諾，認為陳順治之主張為真實，惟亦敘及新任總幹事李崇禧之聘任及陳順治改
      任為會務組長，程序上未依相關規定行之，難認為合法，且陳順治並無背信情
      事，邱孝震理事長以陳順治涉有背信罪嫌為由，予以職務調整，洵屬不當，認
      為陳順治請求薪資差額、考績獎金及年節獎金等損失，合計一百三十七萬一千
      九百二十六元，洵屬有據。本件原告提起上訴後，臺灣高等法院八十八年度勞
      上字第四七號民事判決，則認為被告於上訴後，屢為「因係剛上任，不了解案
      情，要回去了解，該給的給，不該給的就不給」等語置辯，認為被告於原審八
      十八年五月二十八日審理中所陳，「對原告所請求的無意見，希望請求判決」
      （見原審卷第三五七頁），並非為訴訟標的之認諾，僅對於陳順治主張之事實
      而為承認，並認定原告將陳順治自總幹事一職改調會務組長或專員之人事案，
      並不符合兩造聘僱契約所定之要件，亦未依原告所定程序改調，且本院八十八
      年度易字第一五三一號刑事案件已判決陳順治無罪，原告應對陳順治復職補薪
      ，陳順治請求原告給付薪給差額、年節獎金及考績獎金共一百三十七萬一千九
      百二十六元為有理由，有上開民事判決書影本在卷可稽。是台灣高等法院八十
      八年度勞上字第四十七號民事判決，認為陳順治之請求有理由，係以原告調整
      陳順治之職務不合法為據，並非單純基於被告於本院八十八年度北勞訴字第二
      號民事案件所為之自認，且認為被告並無認諾行為。原告主張因被告於上開民
      事事件中為認諾及自認行為，致本院八十八年度北勞訴字第二號民事判決、台
      灣高等法院八十八年度勞上字第四十七號民事判決，據此判決原告敗訴，致原
      告須賠償陳順治一百三十七萬一千九百二十六元，並不可取。
（二）原告另主張陳順治又於九十年四月四日，基於同一事實，向本院提起九十年度
      勞訴字第六二號事件，請求原告應給付至九十年三月止之薪資，該法院徒以被
      告在八十八年度勞訴字第二號所為之自認為判決基礎，未慮及此係被告於訴訟
      中故意違背職務之自認，竟判決原告敗訴，原告上訴後，被告又基於侵害原告
      權益之故意，具狀將上訴撤回等情，惟此亦為被告所否認。查本院九十年度勞
      訴字第六二號民事判決，係依民事訴訟法第四百條第一項規定，認為應受台灣
      高等法院八十八年度勞上字第四十七號民事判決認定事實之拘束，且陳順治被
      訴偽造文書罪嫌部分，業經臺灣高等法院以九十年度上訴字第五一七號判決無
      罪確定，原告應依台北醫師公會會務工作人員管理辦法第三十六條後段規定，
      即應予復職補薪，陳順治請求原告給付薪資及獎金等合計五百零八萬八千零六
      十七元，為有理由。從而，原告主張本院九十年度勞訴字第六二號民事判決，
      係以被告在八十八年度勞訴字第二號所為之自認為判決基礎，才致原告須賠償
      陳順治五百零八萬八千零六十七元，亦不可取。又原告雖因台北市政府社會局
      九十一年六月七日通知被告，處理會務移交外，不擅行處理會務，而誤將台灣
      高等法院九十年度勞上字第五○號民事事件之上訴撤回，致原告喪失上訴利益
      ，惟原告就其若得上訴，可得如何有利之判決，並不能舉證以實其說，則被告
      辯稱原告應給付陳順治薪資及獎金等合計五百零八萬八千零六十七元，並非基
      於被告撤回上訴所致，應為可取。
三、綜上所陳，原告依民法第一百八十四條第一項前段規定，請求被告賠償原告所受
    損害，合計六百七十三萬四千六百一十六元，及自起訴狀繕本送達翌日起至清償
    日止，按年息百分之五計算之利息，洵屬無據，應予駁回。又原告既受敗訴判決
    ，其假執行之聲請亦失所依據，應併予駁回。
四、結論：原告之訴為無理由，依民事訴訟法第七十八條，判決如主文。
中　　　華　　　民　　　國　　九十三　　年　　　八　　　月　　 十六 　　日
                                         民事第三庭  法  官    李慈惠
正本係照原本作成
如對本判決上訴，須於判決送達後廿日內向本院提出上訴狀
中　　　華　　　民　　　國　　九十三　　年　　　八　　　月　　 十六 　　日
                                                     書記官    林秀娥
